臺灣宜蘭地方法院刑事判決　　　　　　　93年度簡上字第71號
　　上　訴　人　甲○○　男　3.
　　上　訴　人　乙○○　男　3.
　　前列二人共同
　　選任辯護人　黃豪志律師
上列被告因違反菸酒管理法案件，不服本院93年度宜簡字330號
，中華民國93年10月5日第一審判決（起訴案號：93年度偵字第
1046號），提起上訴，本院判決如下：
    主  文
原判決撤銷。
甲○○、乙○○均無罪。
    理  由
一、公訴意旨略以：被告甲○○乃宜蘭縣梗坊籍之﹁財進發六六
    號﹂漁船船長，乙○○係該船之船員，二人基於輸入私菸之
    共同犯意聯絡，於93年2月18日下午3時35分許，駕駛﹁財進
    發六六號﹂漁船，搭載甲○○僱用之大陸籍漁工念小明、劉
    信龍、張長海（以上三人涉犯菸酒管理法罪嫌經臺灣宜蘭地
    方法院檢察署檢察官另為不起訴之處分）等三人，以捕魚為
　　名而從宜蘭縣頭城鎮梗坊漁港安檢所報關出港後，於93年2
    月20日深夜12時許，航至金門外海20浬處，從某艘不詳船舶
    接駁藍星、峰牌黑色大衛杜夫、白色大衛杜夫、紅色大衛杜
    夫、七星、七星淡菸、黑色七星等未稅私菸上船，然後朝臺
    灣方向返航，嗣於93年2月21日上午10 時20分許，適其等駕
    駛「財進發六六號」漁船而航至金門縣烏坵鄉外海即北緯24
    度50分、東經119度43分之我國海域時，為行政院海岸巡防
    署海洋巡防總局及中部地區機動隊台中艦共同攔截查獲，並
    當場扣得其等輸入之前揭私菸等物，因認被告涉犯修正前之
    菸酒管理法第46條之輸入私菸罪。
二、公訴人認被告涉犯上開罪嫌，無非以（一）被告甲○○承認
    有駕駛船隻運送上開私菸之行為；（二）被告於93年2月20
    日深夜12時許，航至金門外海20浬處，灣方向返航，嗣於93
    年2月21日上午10時20分許，適其等駕駛「財進發六六號」
    漁船而航至金門縣烏坵鄉外海即北緯24度50分、東經119度
    43分為海巡人員查獲；（三）扣案之私菸外包裝均有雷射簡
    體字，而內包裝則印有繁體字樣，足見私菸產自大陸，而欲
    走私運至臺灣販售；（四）扣案之私菸等為主要論據。
三、訊據被告甲○○坦承有搭載扣案之香菸，惟辯稱：查獲地點
    非屬我國領海等語；被告乙○○則坦承查獲時有在前開船上
    ，惟辯稱：乃第一次上船，以為要出海捕魚，對於船長之行
    為一概不知等語。
四、按犯罪事實應依證據認定之，無證據不得推定其犯罪事實；
    另不能證明被告犯罪者，應諭知無罪之判決，刑事訴訟法第
    一百五十四條、第三百零一條分別定有明文。又刑事訴訟法
    上認定犯罪事實所憑之證據，雖不以直接證據為限，間接證
    據包括在內，然而無論直接證據或間接證據，其為訴訟上之
    證明，須於通常一般之人均不致有所懷疑，而得確信其為真
    實之程度者，始得據為有罪之認定，惟採用間接證據時，必
    其所成立之證據，在直接關係上，雖僅足以證明他項事實，
    而採此他項事實，本於推理之作用，足以證明待證事項者，
    方為合法，若係憑空之推想，則尚非間接證據，且如未發現
    相當證據，或證據不足以證明，自不能以推測或擬制之方法
    ，以為裁判之基礎，最高法院分別著有七十六年台上字第四
    九八六號、三十二年上字第六七號、四十年台上字第八六號
    判例可資參照。又按菸酒管理法第四十六條前段輸入私菸罪
    ，以係指由國外將私菸輸進入我國領土為要件，至所謂我國
    之領土，則以固有之領域為範圍，亦經最高法院著有七十一
    年台上字第八二一九號判例可資參照，而我國國境，依中華
    民國領海及鄰接區法第三條之規定，係自基線起至其外側十
    二浬間之海域。換言之，必自我國海岸基線起至其外側十二
    浬以外之海域將物品輸入十二浬以內之海域，始能以「輸入
    」論。按輸入私菸之犯罪行為是否完成係以已否進入國境為
    準，此有前開最高法院八十二年度台上字第三九二四號判決
    要旨可資參照。
五、經查，本件查獲地點為北緯24度50分、東經119度43分，此
    有查獲地點之海圖1紙在卷可稽，公訴人雖認為此屬於我國
    領海範圍，然經證人即查獲本案之海巡署台中海巡隊巡防艇
    艇長丙○○到庭結證稱：查獲地點距離烏坵15海哩，離臺灣
    領海約28海里，該地點屬於公海，當時會登船查緝只因為依
    照他們航向，推測有經過烏坵，但是否有經過領海無法判定
    等語（見94年5月5日審判筆錄），可見，本件查獲地點乃屬
    公海，並非在我國領域之內，故縱公訴意旨所指被告二人共
    同在上開時、地接駁前揭私菸之情事屬實，如前述，被告等
    亦顯非將查獲之私菸從我國國境外輸入我國國境內，核與菸
    酒管理法所規範之禁止輸入行為之構成要件有間。
六、本件缺乏證據證明被告等人確有「輸入」私菸之構成要件行
    為，是被告既僅有運送私菸之行為，而無輸入私菸之行為，
    即難論以修正前菸酒管理法第四十六條之罪責，本件不能證
    明被告有罪。原審認定事實與適用法律均有違誤，應認上訴
    人之上訴為有理由，自應將原判決撤銷，依法為無罪之諭知
    。
七、另公訴人認移送併辦部分（93年偵字第2889號）與本件聲請
    簡易判決處刑部分之犯罪事實具有想像競合犯之裁判上一罪
    關係，然聲請簡易判決部分業經本院為無罪之諭知如上述，
    則移送併辦部分與本件自無裁判上一罪之關係，自非屬本院
    審理範圍，附此敘明。
據上論斷，依刑事訴訟法第455條之1第1項、第3項、369條第1項
、第301條第1項，判決如主文。
本案經檢察官吳慧蘭到庭執行職務。
中　　華　　民　　國　　94　　年　　5 　　月　　19　　日
                    刑事第二庭審判長法  官  林明山
                                    法  官  謝佩玲
                                    法  官  李毓華
以上正本證明與原本無異。
本件不得上訴。
                                    書記官　陳蒼仁
中　　華　　民　　國　　94　　年　　5　　月　　19　　日
